【裁判字號】    89,簡上,135
【裁判日期】    890627
【裁判案由】    竊盜
【裁判全文】
臺灣高雄地方法院刑事判決                        八十九年度簡上字第一三五號
    上  訴  人  乙○○
    即  被  告
    指定辯護人  本院公設辯護人  甲○○
右上訴人因竊盜案件，不服臺灣高雄地方法院旗山簡易庭中華民國八十九年四月二十
六日八十九年度旗簡字第三二號判決（聲請簡易判決處刑案號：八十九年度偵字第四
三Ｏ九號），提起上訴，本院判決如左：
    主  文
原判決撤銷。
乙○○無罪。
    理  由
一、公訴意旨略以：被告丙○○（業據本院旗山簡易庭判處有期徒刑十月，緩刑四年
    確定）與被告乙○○係父子關係，二人共同基於為自己不法之所有之意圖，於民
    國八十九年二月十五日上午八時許，持客觀上具有危險性之鐮刀及鋸子，至高雄
    縣桃源鄉○○○○段保留地即南橫公路一０四點七０公里處旁，採集植於該處之
    「山芭樂」及「桶勾滕」約二百三十公斤予以竊取得手，嗣於同日中午十二時許
    ，二人載運該等物行經高雄縣桃源鄉○○○路八十五公里處，為警當場查獲，並
    扣得前開刀械，因認被告等涉犯刑法第三百二十一條第一項第三款加重竊盜罪嫌
    。
二、按犯罪事實，應依證據認定之，無證據不得推定其犯罪事實。又不能證明被告犯
    罪者，應諭知無罪之判決，刑事訴訟法第一百五十四條、第三百零一條第一項分
    別定有明文。又認定不利被告之事實，須依積極證據，苟積極證據不足為不利被
    告事實之認定時，即應為有利被告之認定，不必有何有利之證據；事實之認定，
    應憑證據，如未能發現相當證據，或證據不足證明，自不能以推測或擬制之方法
    ，以為裁判基礎，最高法院三十年上字第八一六號、四十年台上字第八六號分別
    著有判例足供參照。
三、本件公訴人指訴被告乙○○犯有加重竊盜罪嫌，無非以被告於警訊中之自白、證
    人杜久財之指訴、及贓證物認領保管收據為其論據。
四、訊據被告堅詞否認有右揭竊盜犯行，其辯護人辯稱：其並沒有盜採山芭樂及桶勾
    藤，其根本不知道父親丙○○正在實施竊盜行為，也不了解警訊筆錄的內容，因
    其自幼即患有中度智障等語。經查：
（一）據同案被告丙○○供稱：「乙○○是我兒子，他有中度智障，當天我帶他去採
      集山芭樂及桶勾藤是為了照顧他，他在旁邊根本都沒有採」（參見本院卷第二
      二頁），另證人黃素卿即被告乙○○之母亦證稱：「乙○○從二歲起就有智障
      現象，國小讀啟智班，也沒有進步，連算錢都不會，我先生（丙○○）帶他去
      是為了照顧他，他根本不會採」（參見本院卷第二三頁）等語。又被告經送精
      神鑑定結果，其有腦傷傾向，智力屬中度智能不足，推斷對此次竊盜犯行，至
      少已達精神耗弱之程度，此有財團法人奇美醫院台南分院九十年二月六日（九
      十）美分字第ＯＯ一八號函及中華民國身心殘障手冊影本附卷可參，是被告有
      中度智能障礙，且行為時已達精神耗弱狀態，應堪認定。
（二）又據證人丁○○即當天為被告乙○○製作筆錄之警員到庭證稱：「當天乙○○
      的筆錄是我做的，當初我有請示我們六龜分局三組，三組回覆說乙○○沒有提
      出智障證明，還是要問，所以我就請他父親丙○○代答，並參考丙○○的筆錄
      訊問」「（問：乙○○是否承認與他父親丙○○去偷竊？）他有點頭，但我不
      知道他是否了解問題」（參見本院卷第三七頁）等語，另經本院直接審理結果
      ，被告之認知能力顯與一般人有異，亦無法以言語表達，其在警訊中自白之真
      實性，尚難採信，是此部分自白尚難為不利被告之認定。
（三）按刑法竊盜罪之成立，需以被告主觀上有為自己或第三人不法所有之意圖為要
      件，本件被告行為時至少已達精神耗弱程度，已如前述，其主觀上應無為自己
      或第三人不法所有之意圖，是其所為尚與刑法竊盜罪之構成要件有間。此外，
      本院復查無其他積極證據，足資證明被告有竊盜之不法所有意圖，犯罪不能證
      明，自應為其無罪判決之諭知。原審不察，遽為被告共同攜帶兇器竊盜，處有
      期徒刑六月，緩刑四年之諭知，容有未洽，被告執此上訴，尚屬有據，自應由
      本院撤銷原判決，另為無罪判決之諭知。
據上論斷，應依刑事訴訟法第四百五十五條之一第三項、第一項、第三百六十九條第
一項前段、第三百六十四條、第三百零一條第一項，判決如主文。
中      華      民      國      九十      年      四     月     四      日
                                      臺灣高雄地方法院刑事第二庭
                                        審判長法  官  黃  三  友
                                              法  官  劉  建  利
                                              法  官  施  柏  宏
右正本證明與原本無異。
不得上訴。
                            書記官  邱  秋  珍
中      華      民      國      九十      年      四     月     六      日


司法院資訊處製作；財團法人民間司法改革基金會備份。
